臺灣高雄地方法院刑事判決　　　　　　　　　　　　　九十三年度易緝字第六一號
　　公　訴　人　臺灣高雄地方法院檢察署檢察官
　　被　　　告　丙○○
右列被告因侵占案件，經檢察官提起公訴（八十九年度偵字第二八五五○號、九十年
度偵字第一四四一號），本院判決如左：
    主  文
丙○○意圖為自己不法之所有，而侵占自己持有他人之物，處有期徒刑月。如易科
罰金，以佰元折算壹日。
    事  實
一、丙○○於民國八十九年十月六日，在高雄縣鳳山市○○路○段卅二號澄清湖交通
    企業有限公司（以下稱澄清湖公司）申請參加計程車無線電叫車業務，而向澄清
    湖公司承租該公司所有呼號四五六號車台機，每月租金及服務費共新臺幣（下同
    ）一千八百元，並裝置在其向乙○○承租之車牌號碼ＺＨ－五六一號營業自小客
    上使用，而持有他人之物。詎丙○○取得前開車台機後，自同年十一月間起，即
    未依約給付租金及服務費，嗣於同年十二月間澄清湖公司終止前開契約並停機致
    丙○○無法使用，丙○○竟意圖為自己不法之所有，於同年十二月間某日，在高
    雄縣大寮鄉○○○路附近，將該車台機質押給丁○○，而向丁○○另行租用其他
    車台機使用，而將該車台機侵占入己，後再將車台機質押給郭皇成，以擔保其借
    款債務，因而致澄清湖公司追討無著而受有損害。
二、案經澄清湖公司代表人甲○○訴請臺灣高雄地方法院檢察署檢察官偵查起訴。
    理  由
壹、有罪部分：
一、訊據被告丙○○，雖坦承有於前開時、地，向澄清湖公司租用車台機而未依約繳
    付租金及服務費之事實，惟矢口否認有何侵占犯行，辯稱：伊係將車台機交付給
    丁○○，請丁○○幫伊返還澄清湖公司，並未質押予丁○○及郭皇成云云。惟查
    ，該車台機確由郭皇成取走一情，業經證人郭皇成所證明，且為被告所自承；被
    告雖辯稱：係郭皇成自丁○○處騙走云云，但證人丁○○則結證稱：印象中該車
    台機係被告自己拿走還給澄清湖公司等語（本院九十三年五月七日審判筆錄參照
    ），則該車台機若真如被告所辯：係委由丁○○返還澄清湖公司云云，則丁○○
    未何未將車台機返還澄清湖公司？郭皇成又如何能自丁○○處騙走車台機？故被
    告前開所辯，實不足採信。另查，證人郭皇成於偵、審中均結證稱：該車台機係
    被告於八十九年十二月間，向伊借一萬元，而將車機台質抵給伊，並由被告通知
    丁○○後，伊向丁○○所取走等語（九十年二月廿日偵訊及本院九十年九月十日
    訊問筆錄參照），而被告於偵查中亦自承：因該車台機停了，伊乃將車台機給丁○○供抵押，再向他租車台機使用等語（九十年二月廿日偵訊筆錄參照），參諸
    郭皇成證稱：車台機係由丁○○處取走等語，且車台機確由郭皇成占有中之情，
    郭皇成前開所證，實較可採信。雖丁○○證稱：被告的計程車租約到期，要去還
    車，被告因怕車台機被偷走，所以才把車台機拆下來，寄放在伊這云云，但此與
    被告所辯，並不相符，且被告若不再使用該車台機，又已無力繳付租金及服務費
    ，何不將車台機返還澄清湖公司？焉有再留存而寄放他人之處之理？故丁○○此
    部分所證，亦不足採信。另被告明知車台機係其向澄清湖公司租用之物，但其於
    不再使用之時，卻未將車台機返還，且先後以出質之意思交付給丁○○、郭皇成
    ，其顯有變易持有之意思而將車台機據為己有之意思甚明。此外，並經告訴人代
    表人甲○○指訴綦詳，並有該車台機裝置申請書影本一紙附卷可稽。本件事證明
    確，被告犯行洵堪認定。
二、核被告所為，係犯刑法第三百三十五條第一項之侵占罪。審酌被告任意將他人財
    產出質而不尊重他人財產權之行為可議，及其造成被害人損害之程度等，及其他
    一切情狀，量處如主文所示之刑。又刑法第四十一條業已於九十年一月十日修正
    公布，並於九十年一月十二日生效，依其修正內容為犯最重本刑為五年以下有期
    徒刑以下之刑之罪，而受六個月以下有期徒刑或拘役之宣告，因身體、教育、職
    業、家庭之關係或其他正當事由，執行顯有困難者，得以一元以上三元以下折算
    一日，得易科罰金；另易科罰金之事項應依新法即裁判時之法律而無刑法第二條
    第一項但書之適用，亦經最高法院二十四年七月總會決議在案，是就被告宣告之
    刑均依新法併以諭知易科罰金之折算標準，附此敘明。
貳、不另為無罪諭知部分：
一、公訴意旨另以：被告於八十九年十月廿日，在高雄縣大寮鄉○○○路三四四巷卅
    三號，向乙○○承租車牌號碼ＺＨ－五六一號營業小客車一輛，雙方約定月租金
    七百元（起訴書誤載為七千元），每五日需繳付租金一次。詎被告取得上開小客
    車後，即未按約給付租金，竟意圖為自己不法之所有，變更持有為所有之意，將
    前開小客車侵占入己，且避不見面。嗣乙○○於同年十二月十四日依法終止上開
    租賃契約，並於同年月十九日在高雄縣大寮鄉停車場自行尋獲上開車輛。因認被
    告涉有刑法第三百三十五條第一項侵占罪嫌云云。
二、按犯罪事實應依證據認定之，無證據不得認定其犯罪事實，不能證明被告犯罪或
    其行為不罰者，應諭知無罪之判決，刑事訴訟法第一百五十四條第二項及第三百
    零一條第一項分別定有明文。另按在訴訟上用以證明事實之證據，須於通常一般
    之人均不致於有所懷疑，而得確信其為真實之程度者，始得據以為有罪之認定；
    倘其證明尚未達到此一程度，而有合理之懷疑存在，致使無從為有罪之確信時，
    即應為無罪之判決（最高法院七十六年度台上字第四九八六號判例意旨參照）。
三、此部分公訴人係以告訴人乙○○之指訴及租車合約書一份，而認被告涉有前開犯
    行。訊據被告則堅決否認有何前開犯行，辯稱：伊係積欠車租而不好意思面對乙○○，因而將車停放在乙○○住處旁約十公尺的空地上，想他應該看得見，伊並
    把車鑰匙放在車內置物箱後將車門上鎖，乙○○有備用鑰匙，看見後會有辦法取
    車等語。經查，告訴人乙○○於偵查中雖訴稱：該車於八十九年十二月間，被告
    將車丟在大寮停車場，但並未通知伊，係伊自行找到的等語（九十年二月廿日偵
    訊筆錄參照），然於本院審理時，經本院詢問其發現該車之確切地點時，則稱：
    伊發現該車之地點，係伊原住處高雄縣大寮鄉○○○路三四四巷卅四號旁，被告
    係在該處向伊租車，並在該處繳付租金，但伊已於八十九年十一月底搬離，搬離
    時因聯絡不上被告，故被告並不知伊已搬離等語（本院九十三年五月七日審判筆
    錄參照）。故被告前開所辯，應可採信。則被告雖未按時繳付租金，且未當面將
    車交還給告訴人乙○○，但被告將車停放在告訴人住處旁，其意顯然係在還車，
    而無變更持有為所有之侵占犯意甚明。則本案公訴人據以起訴之證據既不得認定
    被告之犯罪事實，而不能證明被告犯罪，參諸前引法條及最高法院判例意旨說明
    ，此部分原應為無罪之諭知，惟公訴人認此部分與本院前開論罪部分間，有連續
    犯之裁判上一罪之關係，爰不另為無罪之諭知，併此敘明。
據上論斷，應依刑事訴訟法第二百九十九條第一項前段，刑法第二條第一項前段、第
三百三十五條第一項、第四十一條第一項，罰金罰鍰提高標準條例第一條前段、第二
條，判決如主文。
中      華      民      國    九十三    年      五      月    二十一    日
                              臺灣高雄地方法院刑事庭
                                  審判長法官  邱明弘
                                        法官  唐中興
                                        法官  廖建瑜
右正本證明與原本無異。
如不服本判決，應於判決送達後十日內，向本院提出上訴狀。
                                      書記官  顏宗貝
中      華      民      國    九十三    年      五      月    二十一    日
附錄法條：
中華民國刑法第三百三十五條
 (普通侵占罪)
意圖為自己或第三人不法之所有，而侵占自己持有他人之物者，處五年以
下有期徒刑、拘役或科或併科一千元以下罰金。
前項之未遂犯罰之。
